臺灣臺中地方法院刑事判決　　　　　　　 96年度易字第844號
公　訴　人　臺灣臺中地方法院檢察署檢察官
被　　　告　己○○　36歲民.
　　　　　　　　　　（現羈押於臺灣臺中看守所）
上列被告因竊盜案件，經檢察官提起公訴（九十六年度偵字第一
九七九號），本院判決如下：
    主    文
己○○竊盜處有期徒刑月；又攜帶兇器竊盜，處有期徒刑柒月
，扣案之活動扳手及老虎鉗各壹支，均沒收。應執行有期徒刑玖
月，扣案之活動扳手及老虎鉗各壹支，均沒收。
陳瑋煥被訴攜帶兇器竊盜部分無罪。
    犯罪事實
一、己○○意圖為自己不法之所有，基於竊盜之犯意，於民國九
    十五年十二月十九日十七時許，在臺中市○區○○路二十號
    前，見戊○○所有車牌號碼ＸＭ五－四○八號重型機車之鑰
    匙未拔下，為代步方便，竟下手竊取供己騎用。己○○又另
    行起意，基於意圖為自己不法所有之犯意，於九十五年十二
    月二十一日在臺中市○○路某處，持其所有足以對人之生命
    、身體造成危害可供兇器使用之活動扳手及老虎鉗各一支（
    起訴書誤載為徒手），竊取甲○○所有之車牌號碼ＰＴ二－
    九五九號機車車牌一面，並將之懸掛於車牌號碼ＸＭ五－四
    ○八號重型機車上。嗣於九十六年一月九日二十三時許，在
    臺中市○○區○○路二段濁水巷五○號前，為警查獲，並扣
    得其所有供行竊車牌所用之活動扳手及老虎鉗各一支。
二、案經臺中市警察局第五分局報請臺灣臺中地方法院檢察署檢
    察官偵查起訴。
    理    由
壹、有罪部分：
一、訊據被告己○○固坦承有於上開時地，竊取車牌號碼ＸＭ五
    －四○八號重型機車及車牌號碼ＰＴ二－九五九號機車車牌
    一面之事實，惟矢口否認有何加重竊盜犯行，並辯稱：因為
    我要在家裡換車牌才去買活動扳手，不是去拔車牌時使用的
    ，之前我搞混了等語。惟查：上開事實，業據被告於警詢及
    偵查中供承明確（見偵查卷第一一頁至第一二頁、第五九頁
    、第六九反面至第七一頁），核與被害人戊○○於警詢中指
    述之機車失竊情節相符（第二○頁至第二一頁），且被告於
    本院審理亦供稱：車牌是伊用活動扳手從報廢車輛拔下來，
    伊偷車牌是用活動扳手與老虎鉗一起偷的，活動扳手是因為
    拔車牌才買來用的等語（見本院卷第四六頁至第四七頁、第
    五一頁），故被告事後翻異前詞，辯稱並未持活動扳手竊取
    機車車牌云云，顯係避重就輕之詞，殊無可採。此外，並有
    贓物認領保管單一紙、活動扳手照片、機車照片各二幀在卷
    可稽。此外，尚有被告所有供竊盜車牌所用之活動扳手及老
    虎鉗各一支扣案可資佐證。
    本件事證已明，被告之竊盜及加重竊盜犯行，均堪認定。
二、按刑法第三百二十一條第一項第三款之攜帶兇器竊盜罪，係
    以行為人攜帶兇器竊盜為其加重條件，此所謂兇器，其種類
    並無限制，凡客觀上足對人之生命、身體、安全構成威脅，
    具有危險性之兇器均屬之。查本件被告所用以行竊之活動扳
    手係金屬製品，質地堅硬，且重量沈重，持以揮擊，於客觀
    上足以對人體造成威脅，可認定為兇器，老虎鉗則長十六公
    分，為金屬材質，重量沈重，前端功能部分長約三公分，前
    半部一點五公分可夾住物品，後半段一點五公分，金屬部分
    尖銳，可剪斷物品，持以揮擊，於客觀上亦足以對人體造成
    威脅，自屬兇器無疑；被告竟持之以行竊，核被告第二次之
    竊盜行為，係犯刑法第三百二十一條第一項第三款之攜帶兇
    器竊盜罪。又被告第一次之竊盜行為，則係犯刑法第三百二
    十條第一項之普通竊盜罪。又按刑法第六十二條自首減刑之
    規定，係以對於未發覺之罪，自首而受裁判者為要件。而所
    謂發覺，並非以有偵查犯罪職權之機關或人員確知其人犯罪
    無誤為必要，祇須對其發生嫌疑時，即得謂為已發覺（最高
    法院八十五年臺上字第二九八二號判決、八十一年臺上字第
    六七六五號判決參照），經查本案被告係因民眾發覺有人竊
    取電線而報警處理，經民眾與到場之警員共同圍捕而查獲被
    告，並經現場查證被告係自大陸地區偷渡來臺，且期間分別
    於上開時地竊取機車及車牌，有職務報告書一紙附卷可憑，
    此與刑法第六十二條自首之要件未合，並無自首減刑之適用
    。被告所犯上開普通竊盜罪、攜帶兇器竊盜罪間，犯意各別
    ，罪名不同，均應予分論併罰。爰審酌被告素行、竊盜之動
    機、手段、攜帶兇器行竊嚴重危害人身安全至鉅，行竊所得
    財物價值不高，於本院審理時僅坦承部分犯行，態度不佳等
    一切情狀，分別量處如主文所示之刑，並定其應執行之刑。
    被告持以行竊之活動扳手及老虎鉗各一支，為被告所有之物
    ，業據其供明在卷，爰併依刑法第三十八條第一項第二款之
    規定宣告沒收。至扣案之手電筒一支、手套一副雖係被告所
    有，惟與竊盜犯罪無涉，自不得為沒收之諭知，併此指明。
貳、無罪部分：
一、公訴意旨略以：被告己○○意圖為自己不法所有，於九十六
    年一月九日二十一時許，在臺中市○○區○○路二段濁水巷
    五○號附近，持活動扳手及老虎鉗各一支，竊取臺灣電力公
    司所有電線一百二十公尺，因認被告涉有刑法第三百二十一
    條第一項第三款之攜帶兇器竊盜罪嫌等語。
二、按犯罪事實應依證據認定之，無證據不得認定犯罪事實；不
    能證明被告犯罪或其行為不罰者，應諭知無罪之判決，刑事
    訴訟法第一百五十四條第二項及第三百零一條第一項分別定
    有明文。再者，認定不利於被告之事實，須依積極證據，茍
    積極證據不足為被告不利事實之認定時，即應為有利於被告
    之認定，更不必有何有利之證據；又認定犯罪事實所憑之證
    據，雖不以直接證據為限，間接證據亦包括在內；然而無論
    為直接證據或間接證據，其為訴訟上之證明，須於通常一般
    人均不致有所懷疑，而得以確信其為真實之程度者，始得據
    為有罪之認定（最高法院三十年上字第八一六號、七十六年
    臺上字第四九八六號判例參照）。
三、公訴人認被告涉有上開犯行，無非係以證人乙○○於警詢及
    偵查中之證述、被害人洪玲雄於警詢中之指述、證人丁○○
    、丙○○於偵查中之證述，且警方自被告所騎乘之機車置物
    箱內扣得手電筒、活動扳手、老虎鉗各一支、手套一副及塑
    膠布袋一只，並有贓證物保管收據一紙、照片十八幀為主要
    論據，惟訊據被告否認有竊盜犯行，辯稱：我沒有偷電線，
    我當時在戒煙，所以到那邊去散步，我走半個多鐘頭，就被
    警方開始圍捕，兩個小時之後，才被警方查獲，我散步完，
    還沒走到被剪電線的地方，還有幾百公尺，看到很多手電筒
    在照，因為我身分關係，我會緊張，所以才往山上跑去躲起
    來等語。
四、經查：
  (一)證人乙○○於警詢時證稱：因為家裡的狗吠，伊父親出來看
    ，發現路燈都熄了，伊拿手電筒就衝出來，看見有一男子拉
    著電線往路邊駁坎衝下去，伊馬上通知東山里里長，聯絡附
    近居民共同圍捕，並聯絡派出所員警幫忙圍捕等語（見偵查
    卷第二二頁），可見證人乙○○自住處衝出來查看時，路燈
    已因電線遭剪斷而熄滅，而當時拉著電線的男子亦往路邊駁
    坎衝下去，則證人乙○○於無路燈照明之夜間，且短暫目擊
    之情況下，是否能清楚辨識該男子之相貌，並加以記憶，並
    非無疑。況被告係在民眾與警方共同圍捕二個多小時後才被
    查獲等情，已據證人丁○○、丙○○二人於偵查中證述明確
    （見偵查卷第六九頁），又參以證人乙○○於偵查中證稱：
    伊沒有問陳瑋煥為何要偷電線，只有問為何來這裡偷，當時
    陳瑋煥說他害怕，伊說就是你偷的等語（見偵查卷第六九頁
    ），證人乙○○於短暫目擊行竊電線之男子後，雖隨即與其
    他民眾及警員追捕行竊電線之男子，然直至二個多小時後，
    始查獲本案被告，證人乙○○與被告並不相識，是以警方及
    檢察官均僅提供單一犯罪嫌疑人供證人乙○○指認，極易造
    成對證人之不當暗示。再者，扣案之手電筒、活動扳手、老
    虎鉗各一支及手套一副係在被告所騎乘之上開機車置物箱內
    所查獲等情，業經被告於警詢時供承明確（見偵查卷第一二
    頁），且據證人丁○○、洪瑞助於偵查中證述屬實（見七○
    頁），倘被告持老虎鉗及活動扳手各一支竊取臺灣電力公司
    之電線，其於被證人乙○○發現報警並聯絡附近民眾圍捕時
    ，衡情，自應儘速逃離現場，其所持之活動扳手及老虎鉗各
    一支若非隨身攜帶，即可能隨意棄置，豈會大費周章將活動
    扳手及老虎鉗各一支先放回其所騎乘之機車置物箱內，再行
    躲避民眾及警方之圍捕，顯有違常情。而被告係大陸地區人
    民，其非法入境臺灣地區，並無合法之居留權，見到大批民
    眾及到場警員之搜捕行動，因害怕被發現其非法入境臺灣之
    大陸地區人民身分，而躲藏、逃避，亦不悖於常情。尚難僅
    憑其有躲避追捕之行為，即遽而推論被告有竊取電線之事實
    。
  (二)電線一百二十公尺係臺灣電力公司所有而於上開時地遭竊等
    情，業據被害人即臺灣電力公司領班洪玲雄於警詢時指訴明
    確，並有贓證物保管收據一紙、照片十八張附卷可參，惟被
    害人洪玲雄既未目睹係何人行竊，則其於警詢之指訴僅得證
    明其所管領之電線一百二十公尺於上開時、地遭竊之事實，
    尚難憑此即遽而推論被告有竊盜之犯行，並為被告不利之認
    定。
  (三)又警方雖在被告所騎乘之上開機車置物箱內扣得手電筒、活
    動扳手、老虎鉗各一支、手套一副及塑膠布袋一只，但此僅
    能證明被告於警方查獲時持有上開物品，況上開物品均係置
    於被告所騎乘之上開機車置物箱內，並非於被告身上所查獲
    ，故被告於本院審理時辯稱：手套是因為天氣冷，買來騎機
    車用的，活動扳手是買來偷車牌用的，老虎鉗是伊工作用的
    工具，手電筒是因為伊住在橋下，用來照明的等語（見本院
    卷第四七頁至第五○頁），亦非無據。
  (四)綜合上情，公訴人所提出之證據方法，因仍存有前開多項合
    理之懷疑，無法證明被告即係本件竊取電線之行為人而至一
    般人均信為真實之程度，本件復查無其他積極證據足資證明
    被告有如公訴人所指訴之攜帶兇器竊盜之犯行，既不能證明
    被告犯罪，依據前開說明，自應諭知被告為無罪之判決。
據上論斷，應依刑事訴訟法第二百九十九條第一項前段、第三百
零一條第一項，刑法第三百二十條第一項、第三百二十一條第一
項第三款、第五十條第五款、第三十八條第一項第二款，刑法施
行法第一條之一，判決如主文。
本案經檢察官楊仕正到庭執行職務。
中　　華　　民　　國　　96　　年　　4 　　月　　26　　日
                  刑事第九庭    審判長法  官  楊真明
                                      法  官  何世全
                                      法  官  余德正
以上正本證明與原本無異。
如不服本判決，應於送達後十日內向本院提出上訴狀（須附繕
本），上訴於臺灣高等法院臺中分院。
                                      書記官  廖日晟
中　　華　　民　　國　　96　　年　　4 　　月　　26　　日
附錄論罪科刑法條
刑法第320條第1項
意圖為自己或第三人不法之所有，而竊取他人之動產者，為竊盜
罪，處5年以下有期徒刑、拘役或5百元以下罰金。
刑法第321條
犯竊盜罪而有左列情形之一者，處6月以上、5年以下有期徒刑：
一  於夜間侵入住宅或有人居住之建築物、船艦或隱匿其內而犯
    之者。
二  毀越門扇、牆垣或其他安全設備而犯之者。
三  攜帶兇器而犯之者。
四  結夥三人以上而犯之者。
五  乘火災、水災或其他災害之際而犯之者。
六  在車站或埠頭而犯之者。
前項之未遂犯罰之。
